臺灣高等法院刑事裁定
111年度抗字第1495號
抗告人  即
再審聲請人  郭志輝



上列抗告人即再審聲請人因聲請再審案件，不服臺灣新北地方法
院於中華民國111年8月22日111年度聲再字第32號裁定，提起抗
告，本院裁定如下：
    主  文
原裁定撤銷，發回臺灣新北地方法院。
    理  由
一、原裁定意旨略以：抗告人即再審聲請人郭志輝因違反毒品危
    害防制條例案件，前經原審法院以107年度訴字第1103號判
    決處有期徒刑7年8月（共2罪）、7年10月（共2罪），應執
    行有期徒刑8年10月，於民國108年6月21日判決確定（下稱
    原確定判決）。抗告人雖以原確定判決量刑過重，有違罪責
    相當原則、平等原則、法律明確性原則及比例原則，嚴重侵
    害其受憲法第8條保障之人身自由為由，聲請再審。惟抗告
    人所述各節，顯非刑事訴訟法第420條第1項第1款至第5款所
    定情形；另刑事訴訟法第420條第1項第6款規定所謂之「事
    實」，係專指「構成犯罪」之事實而言，不涵括犯罪動機或
    其他量刑斟酌事項，且所謂「輕於原判決所認罪名」，係指
    受有罪判決之人應受法定刑較原判決為輕之相異罪名而言，
    至同一罪名之有無刑罰加減之原因、有無易刑處分之原因，
    僅影響科刑範圍，但罪質不變，非屬本款所稱之罪名。是以
    ，聲請意旨所述僅係原確定判決適用罪名之法定刑是否有違
    罪刑相當原則及量刑是否合法，而影響科刑範圍，並非原確
    定判決認定犯罪事實錯誤之問題，核與「罪名」無涉。依此
    ，亦難認聲請意旨所陳合於刑事訴訟法第420條第1項第6款
    規定。抗告人顯未依刑事訴訟法第429條之規定敘明聲請再
    審依憑之理由，應認其聲請再審之程序違背規定，於法未合
    ，應予駁回等情。
二、抗告意旨略以：抗告人犯罪情節輕微，販賣毒品之數量很少
    ，危害社會程度甚低，對象亦僅2人，與大量販賣毒品之情
    形顯然有別，毒品危害防制條例第4條第1項規定未分情節輕
    重，概以無期徒刑為最低法定刑，違反罪刑相當原則、法律
    明確性原則及比例原則，更與法治國實現公平正義之基本要
    求相悖等情。　　
三、按法院認為聲請再審之程序違背規定者，應以裁定駁回之，
    但其不合法律上之程式可以補正者，應定期間先命補正；而
    法院認為無再審理由者，應以裁定駁回之，刑事訴訟法第43
    3條、第434條第1項分別定有明文。又再審管轄法院對於再
    審之聲請，應先審查其聲請是否合法及有無理由，俾為形式
    上之准駁。所謂合法與否，係審查其再審之聲請是否違背程
    序之規定；所謂有無理由，則係依再審聲請人之主張，就實
    質上有無再審原因予以審查。若認再審之聲請程序違背規定
    ，即屬不合法，或雖程序合法，但實質上所主張之再審原因
    並不存在者，雖均應以裁定駁回之，惟前者係依刑事訴訟法
    第433條規定，以聲請程序不合法駁回；後者則依同法第434
    條第1項規定，以聲請無理由予以駁回，應予區隔，不可混
    淆（最高法院111年度台抗字第103號裁定意旨可資參照）。
四、經查：
（一）原裁定雖指抗告人提出之再審理由，與刑事訴訟法第420
      條第1項各款情形不符，顯未依同法第429條規定敘明聲請
      再審依憑之理由，因認聲請程序違背規定。然抗告人提出
      本件再審聲請時，已檢附原確定判決之繕本，並以刑事聲
      請再審狀陳明「抗告人犯罪情節輕微，與大量販賣毒品之
      情形顯然有別，原確定判決適用毒品危害防制條例第4條
      第1項之最低法定刑為無期徒刑，顯然過重，違反罪刑相
      當原則、法律明確性原則及比例原則，不符法治國實現公
      平正義之基本要求」等內容，已敘及具體案件情節、原確
      定判決認事用法不當等理由，與單純泛言有法定再審事由
      而未敘明具體情形者，似屬有別。至於抗告人聲請再審所
      述理由是否符合刑事訴訟法第420條第1項各款規定，要屬
      聲請再審有無理由之判斷，與聲請程序不合法，並不相同
      。原裁定以抗告人所持聲請再審之理由，與刑事訴訟法第
      420條第1項所定各款再審事由不符，認定抗告人聲請再審
      之程序不合法，尚有未洽。
（二）況若原審法院認抗告人提出之聲請理由非屬具體理由，聲
      請再審之程序違背規定。然此不合法律上程式之情形非屬
      不可補正，原審法院卻未依刑事訴訟法第433條但書規定
      ，定期間先命補正，即逕予駁回，亦有未妥。
（三）綜上，抗告意旨雖未就原裁定關於本件再審聲請是否合法
      、有無理由之審查違誤等項為指摘，然原裁定既有前開未
      當之處，並兼顧抗告人審級利益，爰將原裁定撤銷，由原
      審法院更為適法之裁定。
五、據上論斷，依刑事訴訟法第413條前段，裁定如主文。
中　　華　　民　　國　　111 　年　　11　　月　　1 　　日
                  刑事第十三庭  審判長法　官  吳冠霆
                                      法　官  陳勇松
                                      法　官  邰婉玲
以上正本證明與原本無異。
如不服本裁定，應於收受送達後五日內向本院提出抗告狀。
                                      書記官  傅國軒
中　　華　　民　　國　　111 　年　　11　　月　　4 　　日